【裁判字號】    94,上易,2029
【裁判日期】    950214
【裁判案由】    竊盜
【裁判全文】
臺灣高等法院刑事判決                94年度上易字第2029號
上  訴  人  臺灣板橋地方法院檢察署檢察官
被      告  乙○○
上列上訴人因被告竊盜案件，不服臺灣板橋地方法院94年度易字
第222號，中華民國94年8月24日第一審判決（起訴案號：臺灣板
橋地方法院檢察署93年度偵字第1353號），提起上訴，本院判決
如下：
    主  文
上訴駁回。
    理  由
一、公訴意旨略以：被告乙○○與共犯呂孟彥二人，基於意圖為
    自己不法所有之概括犯意聯絡，於如附表一所示各時間、地
    點，由乙○○負責把風及接應，呂孟彥則連續持客觀上具危
    險性而足供兇器使用之螺絲起子撬開機車車鎖，並將竊得之
    數輛機車及車行李箱內之車主駕照及身分證等全部移至臺北
    縣土城市○○路○段二六七巷十三號一樓其租屋處內，並將
    車牌折斷、機車引擎敲碎分解，再將預先購買之廢棄機車引
    擎蓋、車牌組裝到分解後之贓車上，而於組裝完成後變賣銷
    贓。嗣為警循線於九十三年一月六日十六時三十分許，在上
    址改裝贓車處查獲，並扣得改裝機車二十一輛，及被害人身
    分證、駕照，並於同日十六時三十五分許，在臺北縣土城市
    ○○路○段一０二巷十七號一樓乙○○之租屋處內扣得尚未
    分解改裝之失竊機車三輛及改裝工具一批。因認被告涉有刑
    法第三百二十一條第一項第三款加重竊盜罪嫌。
二、按犯罪事實應依證據認定之，無證據不得認定犯罪事實；被
    告之自白，非出於強暴、脅迫、利誘、詐欺、疲勞訊問、違
    法羈押或其他不正之方法，且與事實相符者，得為證據。被
    告或共犯之自白，不得作為有罪判決之唯一證據，仍應調查
    其他必要之證據，以察其是否與事實相符；不能證明被告犯
    罪或其行為不罰者應諭知無罪之判決。刑事訴訟法第一百五
    十四條第二項、第一百五十六條第一項、第二項、第三百零
    一條第一項分定有明文。又按刑事訴訟法第一百五十六條第
    二項規定，被告雖經自白，仍應調查其他必要之證據，以察
    其是否與事實相符。立法目的乃欲以補強證據擔保自白之真
    實性；亦即以補強證據之存在，藉之限制自白在證據上之價
    值。而所謂補強證據，則指除該自白本身外，其他足資以證
    明自白之犯罪事實確具有相當程度真實性之證據而言。雖其
    所補強者，非以事實之全部為必要，但亦須因補強證據與自
    白之相互利用，而足使犯罪事實獲得確信者，始足當之；共
    同被告不利於己之陳述，固得採為其他共同被告犯罪之證據
    ，惟此項不利之陳述，須無瑕疵可指，而就其他方面調查，
    又與事實相符，始得採為其他共同被告犯罪事實之認定。最
    高法院七十四年台覆字第十號判例、四十六年台上字第四一
    九號判例著有明文可資參照。
三、公訴人認為被告涉有刑法第三百二十一條第一項第三款加重
    竊盜罪嫌，無非係以被告於警詢中自白、共同被告呂孟彥之
    供述及在乙○○租賃之臺北縣土城市○○路○段一○二巷七
    號一樓查獲三輛贓車作為佐證。惟訊據被告乙○○堅詞否認
    上開犯行，辯稱伊在警詢中坦承竊取三輛機車是因為警察要
    踹伊，所以承認，但伊沒有竊取機車，伊是呂孟彥雇用改裝
    機車等語。經查：
（一）被告辯稱於警詢中自白係遭警刑求乙節。然查，警員邱嘉
      南、郭崇和於原審具結稱：並未恐嚇及踹踢被告乙○○，
      因為有扣到贓物，證據非常明確，被告乙○○之供述是在
      自由意志下所為，且其供述之時，精神狀況良好等語（原
      審卷第一七二頁，第一七五至一七六頁），是被告刑求抗
      辯，已屬無據，何況，倘被告果真遭刑求，衡諸現今民情
      與民智，於警方案移察官偵訊時，必當立即指陳，惟被告
      於檢察官初訊時，並未如此指陳，反是稱：警詢實在等語
      （偵字一三五三號第一三八頁），顯見被告刑求抗辯之說
      ，有違情理，不能採信。
（二）被告於警詢稱：在我住處查獲三部贓車，都是上星期白天
      偷的，我負責接應把風，呂孟彥用螺絲起子撬開機車電門
      偷等語（同上偵卷第二一頁），且於偵訊先稱：警詢實在
      等語（偵字一三五三號第一三八頁），惟又改稱：是呂孟
      彥牽回來的，我沒有偷等語（同上卷頁），其後偵審均堅
      稱未偷竊等語，揆諸首揭法條及判例，尚不能以被告警詢
      自白及偵訊說法，為被告有罪之唯一證據。
（三）共同被告呂孟彥固於九十三年二月十三日偵訊稱：九十二
      年十二月十七日晚上十時在中和市○○路三九八號前偷機
      車，乙○○把風等語（同上偵卷第一百四十九頁背面），
      惟旋稱：九十二年開始偷機車，共偷幾部不曉得，我都用
      螺絲起子偷，我偷三部，都是我自己偷等語（同上卷頁）
      ，觀諸上開同案被告呂孟彥之全部說辭，能否認係被告一
      同竊盜？已不能無疑，何況，同案被告呂孟彥所指之九十
      二年十二月十七晚上之竊案，根本未經起訴，亦與被告上
      開警詢所稱：白天偷車等語，不相符合，不能為被告警詢
      自白之補強證據。
（四）而同案被告呂孟彥屢稱：我偷竊機車是因為缺錢花用，以
      螺絲起子撬開機車電門再發動騎走，沒有共犯等語（偵卷
      一三五三號第十一頁至第十二頁），全都是我偷的，在桃
      園縣市偷的，日期我不記得了等語（偵卷一三五三號第一
      六三頁），乙○○沒有跟我一起偷等語（偵卷一三五三號
      第一六七頁），起子撬開機車的鑰匙孔啟動車子．．．．
      我都是自己一個人去偷的，被告乙○○沒有幫我把風．．
      ．，當時我是一個人去的，被告吳沒有跟我去等語（原審
      卷第四十頁），起訴書附表一的八件竊盜犯行是我一個人
      做的。我是用螺絲起子。土城市○○路那三台摩托車我也
      沒有叫被告吳把風等語（原審卷第一七八頁），則被告辯
      稱：未參與竊盜等語，尚非無據，另同案被告呂孟彥稱：
      被抓時乙○○是讓我請的，伊以每月三萬元之代價聘請乙
      ○○欲拆解贓車之工作，所以將竊得之三輛機車置放於乙
      ○○所承租之臺北縣土城市○○路○段一百零二巷十七號
      ，而乙○○將私人物品欲搬往該處，尚未拆解機車等語（
      同上偵卷第十一頁至第十五頁，第一八一頁正、反面），
      是被告辯稱：僅係受雇於呂孟彥等語，尚非無據。
（五）至於警方在被告乙○○承租之臺北縣土城市○○路○段一
      ○二巷十七號一樓查獲三台失竊之機車，有搜索扣押筆錄
      及租賃契約為憑，然持有失竊物品原因不一，非僅竊盜一
      途，不能因持有失贓，即推論係竊盜，何況被告稱係同案
      被告呂孟彥所交付者，亦據同案被告呂孟彥供述明確，且
      互核相符，非不可採信，因此，警方在上址查獲贓車三台
      之事實，尚不能推認被告確與同案被告呂孟彥共同竊盜。
綜上，被告固一度自白竊盜犯行，惟其自白，依法不得作為有罪
之唯一證據，且同案被告呂孟彥所言，有瑕疵可指，不足以補強
被告之自白，此外復查無其他積極證據足資證明被告有上述犯行
，揆諸首開說明，犯罪尚屬不能證明，應為無罪之諭知。
四、原審以不能證明被告犯罪，諭知被告無罪，並說明臺灣板橋
    地方法院檢察署九十四年度偵字第五一七一號，被告乙○○
    涉嫌竊盜犯行，檢察官認與本案起訴部分，有連續犯之裁判
    上一罪關係，聲請移送併辦。惟起訴部分，本院既為無罪判
    決，與併辦部分自無連續犯之裁判上一罪關係，應退由檢察
    官另行依法處理等語，於法並無不合，檢察官上訴意旨略以
    ：同案被告呂孟彥之說辭，有證據能力，依其說辭自足補強
    被告自白，且於被告住處扣有贓物，堪認被告為有罪等語，
    經查：惟同案被告呂孟彥之說辭，是證據能力，然其內容與
    被告自白，南轅北轍，不相符合，已如前述，不能為被告警
    詢自白之補強證據，而扣案贓物不能推認被告竊盜，是上訴
    為無理由，應予駁回。至於被告是否另涉贓物罪嫌，應由檢
    察官依法處理。
五、被告經合法傳喚，無正當理由不到庭，爰不待其陳述逕行判
    決。
據上論結，應依刑事訴訟法第三百六十八條、第三百七十一條，
判決如主文。
本案經檢察官呂丁旺到庭執行職務。
中    華    民    國    95    年    2    月    14    日
                  刑事第十八庭  審判長法  官  溫耀源
                                      法  官  段景榕
                                      法  官  周政達
以上正本證明與原本無異。
不得上訴。
                                      書記官  陳菊珍
中    華    民    國    95    年    2     月    15    日
附表一：
┌───┬─────┬─────┬─────┬──────┐
│編號  │被害人姓名│ 犯罪時間 │ 犯罪地點 │   失竊物   │
├───┼─────┼─────┼─────┼──────┤
│一    │丙○○    │九十三年一│台北縣土城│車號N二六-六│
│      │          │月        │市○○路一│六五號重型機│
│      │          │          │段二六七巷│車          │
│      │          │          │十三號    │            │
├───┼─────┼─────┼─────┼──────┤
│二    │張智宏    │九十二年十│台北縣土城│車號N六三-四│
│      │          │二月一日  │市○○路一│○○號重型機│
│      │          │          │三八號    │車          │
├───┼─────┼─────┼─────┼──────┤
│三    │己○○    │九十三年一│台北縣板橋│車號PL二-七 │
│      │          │月五日    │市亞東工專│八三號重型機│
│      │          │          │對面      │車          │
├───┼─────┼─────┼─────┼──────┤
│四    │丁○○    │九十三年一│台北縣土城│車號N六二-四│
│      │          │月十日    │市○○路一│九九號重型機│
│      │          │          │段二四九巷│車          │
│      │          │          │九號前    │            │
├───┼─────┼─────┼─────┼──────┤
│五    │甲○○    │九十三年一│台北縣中和│車號MEK-一六│
│      │          │月五日    │市○○路七│二號重型機車│
│      │          │          │一七號    │            │
├───┼─────┼─────┼─────┼──────┤
│六    │戊○○    │九十三年一│台北縣板橋│車號SH八-一 │
│      │          │月五日    │市○○○路│一八號輕型機│
│      │          │          │六號前    │車          │
├───┼─────┼─────┼─────┼──────┤
│七    │吳雅君    │九十二年十│台北縣淡水│車號CKB-○○│
│      │          │二月二十八│鎮○○○路│七號重型機車│
│      │          │日        │二段紅樹林│            │
│      │          │          │捷運站停車│            │
│      │          │          │場        │            │
├───┼─────┼─────┼─────┼──────┤
│八    │張定洲    │九十二年十│台北縣永和│車號BQW-六六│
│      │          │二月四日  │市○○路二│五號重型機車│
│      │          │          │段四二五巷│            │
│      │          │          │二十三號前│            │
└───┴─────┴─────┴─────┴──────┘


司法院資訊處製作；財團法人民間司法改革基金會備份。
